最高法院刑事判決　　　　　　九十四年度台上字第七三九三號
　　上　訴　人　甲○○
　　　　　　　　　　　　巷15.
　　選任辯護人　徐湘生律師
上列上訴人因違反貪污治罪條例案件，不服台灣高等法院台中分
院中華民國九十三年十二月二十二日第二審更審判決（九十三年
度上更(二)字第二三０號，起訴案號：台灣彰化地方法院檢察署九
十年度偵字第六八一三號），提起上訴，本院判決如下：
    主  文
原判決撤銷，發回台灣高等法院台中分院。
    理  由
本件原判決認定上訴人甲○○原為台灣彰化看守所管理員，負責
該所一舍之戒護工作，係依據法令從事公務之人員。其明知該所
規定作息，並無所謂「生活舒適」之特例，竟基於意圖為自己不
法所有之概括犯意，於其所認識之張文雄在民國八十九年七月二
十一日因施用毒品案件入該所觀察勒戒後幾日（約八十九年七月
二十一日至同年月二十八日間之日），在該所連續向張文雄訛稱
可讓彼在所內獲較舒適之生活云云，致使張文雄誤信為真，而將
彼在華南銀行平鎮分行之提款卡交給上訴人，並告知密碼，由上
訴人先後於八十九年七月三十一日及八十九年八月八日持該提款
卡自行前往華南銀行員林分行提領現金新台幣（下同）三萬元及
六萬元；張文雄並於八十九年八月二日委託謝永全前往台灣彰化
看守所領取彼在所內之保管金八萬元，由謝永全於八十九年八月
三日在彰化縣田中鎮○○路上訴人住處附近轉交予上訴人收受，
上訴人藉此共計詐得十七萬元等情，並以第一審論以普通詐欺罪
有誤，因而撤銷第一審之判決，於變更起訴法條（貪污治罪條例
第五條第一項第三款對於職務上之行為收受賄賂）後，改判論處
上訴人連續依據法令從事公務之人員，利用職務上之機會，詐取
財物（貪污治罪條例第五條第一項第二款）罪刑，固非無見。
惟查有罪之判決書，不僅應於事實欄內詳加記載與適用法律論罪
科刑有關之犯罪構成事實，並應於理由欄內將認定犯罪事實所憑
之證據及其認定之理由，詳為敘明，始足為適用法律及判斷其適
用是否適當之準據。又刑法上之連續犯，係指有數個獨立之犯罪
行為，基於一個概括的犯意，反覆為之，而犯同一之罪名者而言
。倘該項犯罪，係由行為人以單一行為接續進行，縱令在犯罪完
畢以前，其各個舉動已與該罪之構成要件相符，但在行為人主觀
上，各個舉動不過為其犯罪行為之一部分，在刑法評價上，亦以
視為數個舉動之接續施行，合為包括之一行為予以評價，較為合
理，則屬接續犯，為包括的一罪，而非連續犯。經查原判決雖謂
上訴人連續利用職務上之機會向張文雄詐取財物，但事實欄僅籠
統記載上訴人基於意圖為自己不法所有之概括犯意，於張文雄入
所後幾日即約八十九年七月二十一日至同年月二十八日間之日，
在該所連續向張文雄詐取財物等情（見原判決第二頁第三行至第
五行）。對於上訴人究有幾次施用詐術之舉動？每次索取之金額
如何？何以張文雄係自八十九年七月三十一日起始兩度交付提款
卡予上訴人自行提款及委請謝永全代領保管金轉交上訴人？在張
文雄交付財物之前，上訴人對彼縱有數個施用詐術之舉動，究係
屬一詐取財物之犯罪行為之接續動作？抑或屬數個獨立之犯罪行
為且係基於一個概括犯意反覆為之？事實之記載並不明確，理由
欄內亦未說明認定上訴人係連續犯所憑之證據及理由，是有查證
未盡及判決理由不備之違背法令。上訴意旨執以指摘原判決不當
，尚非全無理由，應認原判決仍有撤銷發回更審之原因。
據上論結，應依刑事訴訟法第三百九十七條、第四百零一條，判
決如主文。
中　　華　　民　　國　九十四　年　 十二 　月 　三十 　日
                      最高法院刑事第九庭
                          審判長法官  陳　正　庸
                                法官  賴　忠　星
                                法官  王　居　財
                                法官  林　開　任
                                法官  林　立　華
      本件正本證明與原本無異
                                      書  記  官
中　　華　　民　　國　九十五　年　　一　　月　　五　　日
                                                      Y
